【裁判字號】    95,上訴,1809
【裁判日期】    951116
【裁判案由】    偽造有價證券等
【裁判全文】
臺灣高等法院高雄分院刑事判決        95年度上訴字第1809號
上  訴  人  臺灣高雄地方法院檢察署檢察官
被      告  乙○○
選任辯護人  張永昌律師
上列上訴人因被告偽造有價證券等案件，不服臺灣高雄地方法院
93年度訴字第2313號中華民國95年8 月31日第一審判決（起訴案
號：臺灣高雄地方法院檢察署93年度偵字第15216 號），提起上
訴，本院判決如下：
    主  文
上訴駁回。
    理 由
一、公訴意旨略以：乙○○意圖為自己不法所有，於民國92 年4
    月1 日晚間11時50分許，在高雄市新興區○○○路某號前路
    旁，以不詳工具破壞甲○○所有、停放於路旁停車格內之車
    牌號碼SU-3831 號自小客車右前座車門，並進入車內竊取甲
    ○○所有之背包乙只（內含已蓋發票人林豁然印鑑章之空白
    支票3 張，及信用卡2 張），得手後再基於偽造有價證券犯
    意，在其中1 張支票之票面金額欄內填寫新臺幣1 萬5 百元
    、及於到期日欄內上填寫92年3 月31日，而偽造如附表所示
    支票。嗣於同年4 月15日，乙○○持該張偽造之支票，向高
    雄市中興銀行高雄分行提示，惟因甲○○已辦理掛失止付致
    遭退票。並認被告涉犯刑法第201 條第1 項偽造有價證券、
    同法第320 條第1 項之竊盜罪嫌，兩罪間有方法結果之牽連
    關係，應從一重之偽造有價證券罪嫌論處云云。
二、本件公訴人認被告涉犯竊盜、偽造有價證券罪嫌，無非係以
    ：(一)被告乙○○於92年10月14日於偵查中之供述 (即被告供
    稱係何佳璋於91年3 月間在三民區○○路80號5 樓之2 伊之
    住處將Ａ支票拿給伊，以抵償何佳璋積欠伊之1 萬4 千元債
    務，伊隨即將該支票存入中興銀行高雄分行伊之帳戶後，於
    92年4 月15日銀行通知伊Ａ支票已跳票)。 (二)告訴人甲○○
    於警詢中之指述 (Ａ支票遺失之事實)。 (三)證人何佳璋於93
    年6 月15日於高雄地檢署93年偵字第10284 號案偵查中之證
    述 (被告供稱Ａ支票係何佳璋交付之說詞，為何佳璋所否認
    ，足認被告所述為虛構之詞)。 (四)台灣票據交換所高雄市分
    所92年4 月18日台票高字第1016號函暨Ａ支票及其退票理由
    單、遺失票據申請書、掛失止付票據提示人資料查報表各1
    份，資為論據。
三、按被告以外之人於審判外之言詞或書面陳述，除法律有規定
    者外，不得作為證據，刑事訴訟法第159 條第1 項定有明文
    。告訴人於偵查中所提出之記事本，依首揭法條規定，原則
    上無證據能力。然被告以外之人於審判外之陳述，雖不符刑
    事訴訟法第159 條之1 至之4 條之規定，而經當事人於審判
    程序同意作為證據，法院審酌該言詞陳述或書面陳述作成時
    之情況，認為適當者，亦得為證據，此刑事訴訟法第159 條
    之5 亦定有明文。本件被告及其辯護人於準備程序本院訊問
    時對證據能力亦不爭執，且至言詞辯論終結前，就前開告訴
    人即證人甲○○於警詢中所為之陳述之證據能力亦未聲明異
    議，是依刑事訴訟法第159 條之5 之規定，認前開告訴人即
    證人甲○○於警詢中之陳述具有證據能力，合先敘明。
四、訊據被告堅決否認有上開竊盜、偽造有價證券之犯行，辯稱
    ：系爭支票雖係於92年4 月14日軋入伊設於中興銀行高雄分
    行000000000000之帳戶，但該支票上之金額、發票日及其他
    記載，均非伊所書寫，亦非伊提示存入帳戶。伊不知道究係
    何人將支票提示存入，亦未竊取該支票。況且甲○○遺失Ａ
    支票時，該支票業已填載完成，業據甲○○、郭德福證述明
    確，自無偽造支票問題。再者，甲○○所遺失之支票有3 張
    ，如果係伊所竊取，為何只提示3 張支票中金額最小的Ａ支
    票，足證甲○○所遺失之支票，非其竊取等語。
五、經查：
  (一)犯罪事實應依證據認定，無證據不得認定犯罪事實；不能證
    明被告犯罪者，應諭知無罪之判決，刑事訴訟法第154 條第
    2項、第301 條第1 項分別定有明文。又事實之認定，應憑
    證據，如未能發現相當證據，或證據不足以證明，自不能以
    推測或擬制之方法，為裁判基礎；且認定不利於被告之事實
    須依積極證據，苟積極證據不足為不利於被告事實之認定時
    ，即應為有利於被告之認定；另認定犯罪事實所憑之證據，
    雖不以直接證據為限，間接證據亦包括在內，然而無論直接
    證據或間接證據，其為訴訟上之證明，須於通常一般之人均
    不致有所懷疑，而得確信其為真實之程度者，始得據為有罪
    之認定，倘其證明尚未達到此一程度，而有合理之懷疑存在
    而無從使事實審法院得有罪之確信時，即應由法院為諭知被
    告無罪之判決（參照最高法院40年度台上字第86號、30年度
    台上字第816 號、76年度台上字第4986號判例意旨）。又刑
    事訴訟法第161 條已於民國91年2 月8 日修正公布，其第1
    項規定：檢察官就被告犯罪事實，應負舉證責任，並指出證
    明之方法。因此，檢察官對於起訴之犯罪事實，應負提出證
    據及說服之實質舉證責任。倘其所提出之證據，不足為被告
    有罪之積極證明，或其指出證明之方法，無從說服法院以形
    成被告有罪之心證，基於無罪推定之原則，自應為被告無罪
    判決之諭知（參照最高法院92年台上字第128 號判例）。
  (二)系爭支票之發票日為92年3 年31日，同年4 月7 日經甲○○
    向銀行申請掛失止付，嗣於同年月14日經人提示存入被告乙
    ○○設於中興銀行高雄分行000000000000帳戶，因執票人已
    掛失止付，而遭退票等情，固有台灣票據交換所高雄市分所
    92年4 月18日台票高字第1016號函、Ａ支票影本及其退票理
    由單、甲○○所填具之遺失票據申報書、掛失止付票據提示
    人資料查報表等資料在卷可稽 (見編號一卷第6-11頁、原審
    卷第135 頁)，堪信此部分為真實。然系爭支票之發票人為
    「林豁然」，該支票上「新台幣」、「NT＄」欄上「壹萬零
    伍佰元正」及「10500 元」之記載，及票載發票日「92、3
    、31」，均係發票人林豁然所填載，林豁然完成發票行為後
    ，將支票交予三吉公司負責人郭德福，嗣因南村公司業務員
    甲○○向三吉公司郭德福收取貨款，郭德福遂於系爭支票上
    蓋上「三吉公司」印章背書後交予甲○○等事實，業據證人
    郭德福、甲○○於原審法院審理中證述綦詳（見原審卷第22
    7 至第235 頁)， 並有支票及退票理由單在卷為憑。且觀之
    證人甲○○於92年4 月7 日所填具之遺失票據申報書（附於
    警詢卷第10頁），就支票之絕對應記載事項：票面金額、發
    票日期、發票人（參閱票據法第120 條）均已明確記載，因
    此足認系爭支票於失竊前，應已完成發票行為，故被告無偽
    造系爭支票之可言。公訴人謂系爭票據為被告竊取後所偽造
    云云，顯與卷證不合。又被告既無偽造系爭票據，則更遑論
    有何行使偽造有價證券之情事。
  (三)公訴人又謂被告系爭支票係被告於上揭時地所竊取，因認被
    告另涉有竊盜云云，固亦有台灣票據交換所高雄分所92年4
    月18日台票高字第1016號函暨Ａ支票及退票理由單、遺失票
    據申請書、掛失止付票據提示人資料查報表等書證為證。然
    查該等書證僅能證明該支票之執票人曾遺失支票之事實，並
    不足以證明系爭支票即為被告所竊取。至於公訴人一再質疑
    被告就系爭支票之取得來源之辯詞，與證人何佳璋之證述不
    合，因而謂被告之辯詞不足為採云云。然如上開說明，被告
    之犯罪事實，應由檢察官提出積極之證據以證明之，並非以
    被告之辯詞不可採而為認定；況依刑事訴訟法第156 條第2
    項之規定，縱使被告自白，亦不得作為有罪之惟一證據，仍
    應調查其他必要之證據，以查其是否與事實相符（按本件被
    告未為自白犯罪）。被告持有失竊物，依一般人之合理設想
    ，有多重可能，如善意取得、惡意收贓等等，並非一定係直
    接竊取得來。公訴人以被告持有失竊物，即為竊盜，有失武
    斷。從而，被告是否確有上開竊盜犯行，本院認為仍存有合
    理之懷疑，尚未到達確信其為真實之程度。此外，復查無其
    他積極證據足資證明被告有何上開被訴之犯行，揆諸上揭說
    明，被告之犯罪自屬不能證明。
六、原審以被告罪證不足，而為被告無罪之諭知，核無違誤；檢
    察官認原審未為有罪判決為不當，提起上訴，指摘原判決不
    當，為無理由，應予駁回。
據上論結，應依刑事訴訟法第368 條，判決如主文。
本案經檢察官陳國全到庭執行職務。
中    華    民    國    95    年    11    月    16    日
                  刑事第四庭    審判長  法  官  蕭權閔
                                        法  官  林水城
                                        法  官  吳進寶
以上正本證明與原本無異。
如不服本判決應於收受本判決後10日內向本院提出上訴書狀，其
未敘述上訴理由者，並得於提起上訴後10日內向本院補提理由書
狀（均須按他造當事人之人數附繕本）「切勿逕送上級法院」。
中    華    民    國    95    年    11    月    16    日
                                        書記官  林佳蓉


司法院資訊處製作；財團法人民間司法改革基金會備份。
